臺灣臺北地方法院刑事判決　　　　　　　　　　　　八十九年度易字第二五八七號
　　公　訴　人　臺灣臺北地方法院檢察署檢察官
　　被　　告　　辰○○
　　　　　　　　（原名
　　　　　　　　吳趙
　　　　　　　　花，起
　　　　　　　　訴書誤
　　　　　　　　載為趙
　　　　　　　　花）
　　被　　　告　丑○○
　　被　　　告　卯○○
　　被　　　告　酉○○
　　被　　　告　甲○○
右列被告等因賭博案件，經檢察官聲請簡易判決處刑（八十九年度偵字第一八二五七
號），經本院認為不宜以簡易判決處刑（八十九年度簡字第一二六四號），改依通常
程序，判決如左：
    主  文
丑○○共同連續意圖營利，聚眾賭博，處有期徒刑肆月，如易科罰金，以佰元折算
壹日。緩刑貳年。如附表所示之物均沒收。
酉○○共同連續意圖營利，聚眾賭博，處有期徒刑月，如易科罰金，以佰元折算
壹日。緩刑貳年。如附表所示之物均沒收。
辰○○、卯○○、甲○○均無罪。
    事  實
一、丑○○、酉○○、寅○○及綽號「阿川」之不詳姓名年籍成年男子（寅○○及「
    阿川」均未據起訴），基於共同意圖營利之概括犯意聯絡，自民國八十九年九月
    初某日起，由寅○○提供其向未○○所承租位於台北縣新店市○○路○段八二十
    三號二樓之租屋處為賭博場所予「阿川」經營賭博場所，「阿川」並以每日工資
    新台幣（下同）一千五百元抵償賭債之方式僱用丑○○，並於八十九年九月七日
    起以每日工資一千元僱用酉○○，分由丑○○負責計算賭資及抽取抽頭金，酉○○負責在二樓賭場門口把風及打掃、購買香菸、便當等雜務，連續聚集特定多數
    賭客持「天九牌」，以賭客輪流做莊或擲骰子決定由何人做莊，每次各家發牌四
    張，每人下注賭金五百元至八百元不等，以點數大小決定輸贏，如下注者點數大
    於莊家則由莊家賠付賭金，如下注者點數小於莊家，則該賭金歸莊家所有之方式
    賭博財物，並按賭金每三千元抽取一百元以營利。嗣於八十九年九月十一日下午
    七時許，賭客申○○、午○○、庚○○、張勝乾、戌○○、乙○○、戊○、壬○○、己○○、丁○○及丙○○等人（申○○等十一人業經臺北縣警察局新店分局
    於八十九年九月十一日以店警刑秩字第０五三號社會秩序維護法案件處分書裁處
    在案，並經臺灣臺北地方法院檢察署檢察官九十一年六月二十四日以九十一年度
    撤聲字第四十一號撤回起訴書撤回起訴）在前址賭博財物，為警當場查獲，並扣
    得如附表所示之物。
二、案經臺北縣警察局新店分局報請臺灣臺北地方法院檢察署檢察官聲請簡易判決處
    刑，經本院認為不宜以簡易判決處刑，改依通常程序審理。
    理  由
壹、有罪部分：
一、右揭事實業據被告丑○○於警訊、偵查、本院訊問及審理時，被告酉○○於警訊
    及本院審理時坦承不諱（被告丑○○部分見偵查卷宗第八、九六、九五頁，被告
    酉○○部分見偵查卷宗第十二、十三頁及本院九十一年七月二十五日審理筆錄）
    ，經核與同案被告卯○○、甲○○、申○○、午○○、庚○○、張勝乾、戌○○
    、乙○○、林氧、壬○○、己○○、林素、惠及丙○○等人供述之情節相符，並
    據證人即查獲員警子○○、辛○○於本院訊問時證述屬實（證人子○○部分見本
    院九十一年五月九日及六月三日訊問筆錄，證人辛○○部分見本院九十一年六月
    三日訊問筆錄），且有如附表所示之物扣案可證。復經本院於九十一年六月三日
    至現場勘驗屬實，有現場照片十張（見偵查卷宗第六十二至六十六頁）及勘驗筆
    錄在卷足憑。足徵被告丑○○、酉○○之自白與事實相符，應堪採信，本件事證
    明確，被告丑○○、酉○○之犯行堪以認定，應依法論科。
二、核被告丑○○、酉○○所為均係犯刑法第二百六十八條之意圖營利供給賭博場所
    罪及同條之意圖營利聚眾賭博罪。被告丑○○、酉○○所犯意圖營利供給賭博場
    所罪與意圖營利聚眾賭博罪間，係一行為觸犯數罪名之想像競合犯，依刑法第五
    十五條之規定，應從情節較重之意圖營利聚眾賭博罪處斷。而被告丑○○、酉○○、寅○○及「阿川」間有犯意聯絡及行為分擔，應論以共同正犯。又被告丑○○、酉○○先後多次犯行，均時間緊接，方法相同，觸犯構成要件相同之罪名，
    顯係出於概括犯意反覆為之，為連續犯，均應依刑法第五十六條之規定以一罪論
    ，並加重其刑。爰審酌被告丑○○、酉○○犯罪動機、目的、手段、經營賭場對
    社會風氣之不良影響，惟被告丑○○、酉○○犯罪後均坦承一切知所悔悟態度良
    好等一切情狀，分別量處如主文所示之刑，並均諭知易科罰金之折算標準，以示
    懲儆。按被告行為後，刑法第四十一條已於九十年一月四日修正，於九十年一月
    十日公布，並自同年一月十二日起生效，修正後刑法第四十一條第一項規定：「
    犯最重本刑為五年以下有期徒刑以下之罪，而受六個月以下有期徒刑或拘役之宣
    告，因身體、教育、職業、家庭之關係或其他正當事由，執行顯有困難者，得以
    一元以上三元以下折算一日，易科罰金」，被告所犯之罪，其法定刑為三年以下
    有期徒刑以下之刑之罪，原得易科罰金，惟該法條既修正如上，仍屬法律變更，
    依刑法第二條第一項前段規定，仍應適用裁判時即修正後之刑法第四十一條第一
    項規定諭知易科罰金之折算標準，附此敘明。末查被告丑○○、酉○○均未曾受
    有期徒刑以上刑之宣告，有臺灣高等法院檢察署刑案紀錄簡復表在卷可稽，且被
    告丑○○係因為償還賭債，一時失慮致罹刑章，犯後已深表悔悟，而被告酉○○
    現於臺灣桃園監獄服替代役，經此教訓應知警惕，當無再犯之虞，本院因認對被
    告丑○○、酉○○所處之刑，以暫不執行為適當，均併宣告緩刑二年，以啟自新
    。至扣案之如附表所示之物，分依如附表所示之法條宣告沒收之。
三、公訴意旨另認被告丑○○、酉○○尚涉犯刑法第二百六十六條第一項之在公眾得
    出入之場所賭博罪。惟按「公眾得出入之場所」應係指不特定人得隨時出入之開
    放性場所，經查本件查獲地點係在臺北縣新店市○○路○段二十三號二樓之房屋
    內，該二十三號一樓雖經營卡拉ＯＫ店，惟一樓係由臨寶元路之大門出入，而二
    樓房屋另有獨立出入樓梯連接寶慶路之狹小暗巷，一樓卡拉ＯＫ店與二樓房屋間
    並無樓梯相通，業據本院勘驗屬實，並有本院九十一年六月三日勘驗筆錄、現場
    照片及現場圖在卷足憑，且被告酉○○係負責於二樓出入口看門把風等情，業據
    被告酉○○坦承不諱，足證臺北縣新店市○○路○段二十三號二樓房屋門禁森嚴
    ，並非公眾得出入之場所，此外復查無其他積極證據足資認定被告丑○○、酉○○有公訴人所指刑法第二百六十六條第一項在公眾得出入之場所賭博罪之犯行，
    惟公訴意旨認此部分與前開有罪部分有想像競合犯裁判上一罪關係，爰均不另為
    無罪之諭知，附此敘明。
貳、無罪部分：
一、公訴意旨略以：被告辰○○（於八十九年九月十九日撤冠姓「吳」，恢復原名辰
    ○○）與丑○○基於犯意聯絡，共同意圖營利，並基於概括之犯意，自民國八十
    九年八月二十一日起，由被告辰○○以每月新台幣一萬元向不知情之未○○承租
    位於台北縣新店市○○路○段二十三號二樓房屋，連續提供上址之公眾得出入之
    場所，由丑○○經營賭博場所，其間並僱用有犯意聯絡之被告卯○○擔任收取賭
    資及抽頭金等工作，及亦有犯意聯絡之被告甲○○擔任把風工作，而聚集不特定
    多數人參與天九牌「六合彩」賭博，被告丑○○並從中按賭金每三千元抽取一百
    元抽頭金，因認被告辰○○、葉景昇、甲○○均涉犯刑法第二百六十八條之意圖
    營利提供賭博場所及聚眾賭博罪嫌，被告卯○○、甲○○另涉犯刑法第二百六十
    六條第一項之在公眾得出入場所賭博罪嫌。
二、按犯罪事實應依證據認定之，無證據不得推定其犯罪事實；而被告之自白，不得
    作為有罪判決之唯一證據，仍應調查其他必要之證據，以察其是否與事實相符，
    又不能證明被告犯罪者，應諭知無罪之判決，刑事訴訟法第一百五十四條、第一
    百五十六條第二項、第三百零一條第一項分別定有明文。又刑事訴訟法上所謂認
    定犯罪事實之證據，係指足以認定被告確有犯罪行為之積極證據而言，該項證據
    自須適合於被告犯罪事實之認定，始得採為斷罪資料；認定不利於被告之事實，
    須依積極證據，苟積極證據不足為不利於被告事實之認定時，即應為有利於被告
    之認定，更不必有何有利之證據；而刑事訴訟法第一百五十六條第二項規定，被
    告雖經自白，仍應調查其他必要之證據，以察其是否與事實相符，立法目的乃欲
    以補強證據擔保自白之真實性，亦即以補強證據之存在，藉之限制自白在證據上
    之價值，而所謂補強證據，則指除該自白本身外，其他足資以證明自白之犯罪事
    實確具有相當程度真實性之證據而言，雖其所補強者，非以事實之全部為必要，
    但亦須因補強證據與自白之相互利用，而足使犯罪事實獲得確信者，始足當之，
    最高法院二十九年上字第三一０五號、三十年上字第八一六號、七十四年台覆字
    第十號判例可資參照。
三、公訴人認被告辰○○、卯○○及甲○○涉犯意圖營利提供賭博場所及聚眾賭博罪
    ，被告卯○○、甲○○另涉犯在公眾得出入場所賭博罪，無非以上開事實業據被
    告卯○○、甲○○於警訊時坦承不諱，並有如附表所示之物扣案足憑，被告辰○○雖矢口否認有意圖營利提供賭博場所及聚眾賭博罪，惟查被告辰○○係於八十
    九年七月十五日向未○○承租寶元路一段二十三號二樓房屋，距查獲日不過月餘
    ，況證人未○○證稱九月一日赴該處裝設瓦斯時辰○○確實居住於該處，租金並
    向辰○○收取，足認被告辰○○確承租該房屋並提供為賭博場所，為其主要論據
    。訊據被告辰○○、卯○○、甲○○均堅詞否認有公訴人所指前開犯行，被告辰
    ○○辯稱：曾向房東未○○承租寶元路一段二十三號一、二樓之房屋，一樓開店
    做生意，二樓則供午休使用，二樓有三房一廳，伊只使用其中一房間，僅午睡過
    幾次，房東未○○後將其他房間分租予寅○○、丙○○夫妻使用，二樓平日係寅
    ○○夫妻居住，可能是寅○○提供予他人開設賭場，一樓與二樓有個別出入口，
    並無相通之樓梯，伊於一樓做生意時並不知有人在二樓賭博，伊並無意圖營利提
    供賭博場所及聚眾賭博等語。被告卯○○辯稱：並未負責收取賭資及抽頭金，八
    十九年九月十二日伊於寶元路一段二十三號二樓賭博時，因有些賭客不會計算輸
    贏，基於好心才幫忙計算賭資，並無拿到好處等語。被告甲○○辯稱：並未擔任
    把風工作，當天只是陪酉○○上去找他父親戌○○，剛到沒多久，警察就來了等
    語。
四、查臺北縣新店市○○路○段二十三號一、二樓分係被告辰○○於八十九年七月十
    五日以月租二萬五千元、八月二十一日以月租一萬元向房東未○○所承租，一樓
    供開設卡拉ＯＫ店、二樓供辰○○午睡之用等情，業據證人未○○於警訊時證述
    屬實（見偵查卷宗第六十頁），並有房屋租賃契約影本二紙在卷足憑。公訴人雖
    以被告辰○○向未○○承租該二樓房屋，詎查獲日不過月餘，且證人未○○證稱
    曾目睹辰○○確實居住於該處，認被告辰○○有意圖營利提供賭博場所及聚眾賭
    博犯行，惟證人未○○前揭證詞僅能證明被告辰○○曾向未○○承租該二樓一間
    房間午休，尚不能遽為不利被告辰○○之認定。再查該二樓為三房一廳，房東未
    ○○經被告辰○○同意分租二樓二間房間予寅○○、丙○○夫妻，被告辰○○與
    寅○○夫妻各保有二樓大門及個人房間鑰匙並分別負擔租金五千元，寅○○夫妻
    直接支付五千元月租予房東，平日寅○○夫妻居住於該二樓，被告辰○○甚少於
    該二樓出入，僅午睡過幾次，一樓、二樓均有獨立出入口，二樓設置有獨立樓梯
    可供出入毋庸經過一樓等情，業據證人即房東未○○、證人即二樓房客寅○○於
    本院訊問時證述屬實（證人未○○、寅○○部分均見本院九十年二月二十六日、
    九十一年五月九日訊問筆錄），且證人即查獲員警俊義證稱：查獲當時被告辰○○不在現場，因一樓係卡拉ＯＫ店故員警並無到該處查看，事後依查緝賭博案件
    之慣例始通知承租人即被告巳○到案說明等語（見本院九十一年六月三日訊問筆
    錄）。又查被告巳○雖於該二十三號一樓經營卡拉ＯＫ店，惟一樓係經由臨寶元
    路之大門出入，而二樓房另有獨立出入樓梯連接寶慶路之狹小暗巷，一樓卡拉Ｏ
    Ｋ與二樓房屋間並無樓梯相通，業據本院勘驗屬實，並有本院九十一年六月三日
    勘驗筆錄、現場照片及現場圖在卷足憑。被告既僅承租該二樓一間房間供午睡，
    平日於一樓開設卡拉ＯＫ甚少於二樓出入，員警查獲當時被告巳○並不在場，係
    事後經警依慣例通知始到案說明，且寅○○夫妻亦分租住於該二樓，自不能僅以
    被告辰○○承租該二樓房間，即認其有意圖營利提供賭博場所及聚眾賭博罪之犯
    行。
五、公訴人雖以被告丑○○已於警訊時坦承受僱丑○○擔任抽取賭資及抽頭金工作，
    於偵查中改稱幫忙鄰居云云係卸責之詞不足採信，惟查，被告卯○○於警訊時係
    供稱：伊確實有參與賭博，係因丑○○忙不過來遂幫忙計算賭資、抽頭金，並未
    受僱於任何人，所收取之抽頭金均交丑○○等語（見偵查卷宗第十、十一頁），
    並未坦承有共同意圖營利提供賭博場所及聚眾賭博之犯行，而被告丑○○於本院
    訊問時雖供稱：八十九年九月十二日被查獲當天被告卯○○有幫忙算錢等語（見
    九十年三月二十一日訊問筆錄及本院七月二十五日審理筆錄），然查被告丑○○
    於本院訊問時另稱：「（法官問被告：卯○○有無在賭場幫忙算錢？）被抓的那
    天有。（法官問被告：卯○○幫忙算錢有無拿到好處？）我不知道。（法官問被
    告：為何會叫卯○○幫忙算錢？）我不知道。（檢察官問被告：算錢時算不清楚
    ，你們如何處理？）我不知道。（檢察官問被告：你在警局所言是否實在？《提
    示並告以要旨》）我所言實在，但警察如何寫，我不清楚。」等語（見本院九十
    年六月二十七日訊問筆錄），被告丑○○既於警訊、偵查及本院審理中一再明確
    指認被告卯○○曾幫忙計算賭資，顯然絕無偏頗被告卯○○之虞，如被告卯○○
    果係受僱於被告丑○○擔任抽取賭資及抽頭金工作，何以被告陳善無法回答被告
    卯○○在該處抽取賭資之緣由及報酬，顯然與常理有違，是被告丑○○前開供述
    ，僅能證明被告卯○○確曾於該二樓計算賭資，尚難遽以認定被告卯○○係受僱
    於被告丑○○擔任抽取賭資及抽頭金。公訴人所舉之證據既無法認定被告卯○○
    與丑○○有共同意圖營利之犯意聯絡，自不得僅以被告卯○○供稱伊僅幫忙計算
    賭資，並未收取任何好處等語，即認定被告卯○○有共同意圖營利提供賭博場所
    及聚眾賭博之犯行。又被告卯○○雖坦承於八十九年九月十二日在臺北縣新店市
    ○○路○段二十三號二樓房屋內參與賭博，惟按「公眾得出入之場所」應係指不
    特定人得隨時出入之開放性場所，本件查獲地點門禁森嚴，並非公眾得出入之場
    所，已如前述，是並不足以成立此公訴人所指在公眾得出入之場所賭博罪。
六、公訴人雖以被告甲○○已於警訊時坦承受僱於丑○○擔任賭場把風工作，於偵查
    中改稱幫忙鄰居云云係卸責之詞不足採信，查被告甲○○於警訊時雖供稱：伊於
    該賭場負責把風工作，在樓下把風，如由賭客來須經由伊打電話聯絡被告酉○○
    開門，伊僅在該處幫忙，並未收取佣金等語（見偵查卷宗十五頁），惟如被告甲○○果係受僱丑○○擔任賭場把風工作，何以分毫未收？已足令人質疑被告甲○○警訊供述之真實性。又被告丑○○、卯○○及共同被告午○○、庚○○、癸○○、乙○○、壬○○、己○○、丁○○、丙○○雖於警訊中供述被告甲○○於賭
    場外把風，以電話通知被告酉○○並帶賭客入賭場，然查被告丑○○、卯○○及
    共同被告申○○、壬○○、午○○、癸○○、庚○○、戊○、丁○○於本院訊問
    時均稱：賭場外並無人接應，由外面上直通二樓樓梯，敲門後即可進入二樓賭場
    等語（共同被告申○○、壬○○、午○○部分見本院九十年二月五日訊問筆錄，
    被告卯○○及共同被告癸○○部分見本院九十年二月二十六日訊問筆錄，被告丑
    ○○部分見本院九十年三月十二日及六月二十七日訊問筆錄，共同被告庚○○、
    戊○、丁○○部分見本院九十一年六月二十七日訊問筆錄），其等供詞前後不一
    ，相互矛盾，自不得以被告丑○○、卯○○及共同被告申○○、壬○○、午○○
    、癸○○、庚○○、戊○、丁○○等有重大瑕疵之警訊供述為不利被告甲○○之
    認定。再被告酉○○於本院訊問時雖供稱：被告甲○○曾打電話給伊，要伊開門
    帶人進來二樓等情，惟被告酉○○前揭供詞亦僅能認定被告甲○○曾帶人進入賭
    場，尚難據以推論被告甲○○意圖營利受僱於被告丑○○於賭場外擔任把風工作
    。參以被告甲○○於案發當日係於該二樓屋內為警當場查獲，並未在賭場外把風
    ，足徵被告甲○○前開所辯應堪採信，公訴人所舉之證據並不足以證明被告甲○○有共同意圖營利供給賭博場所並聚眾賭博之犯行。又被告甲○○雖於八十九年
    九月十二日在臺北縣新店市○○路○段二十三號二樓房屋內為警查獲涉嫌參與賭
    博，惟按「公眾得出入之場所」應係指不特定人得隨時出入之開放性場所，本件
    查獲地點門禁森嚴，並非公眾得出入之場所，已如前述，是被告甲○○亦無公訴
    人所指在公眾得出入之場所賭博之犯行。
七、綜上所述，公訴人所舉之證據均不足以證明被告辰○○、卯○○、甲○○犯共同
    意圖營利提供賭博場所及聚眾賭博罪，亦不足以認定被告卯○○、甲○○犯在公
    眾得出入場所賭博罪，且查無其他積極證據足資認定被告辰○○、卯○○、甲○○有公訴人所指前揭犯行，自應均為無罪之諭知。
據上論斷，依刑事訴訟法第四百五十二條、第二百九十九條條第一項前段、第三百零
一條第一項，刑法第二條第一項前段、第二十八條、第五十六條、二百六十八條、第
五十五條、修正後刑法第四十一條第一項前段，刑法第三十八條第一項第二款、第三
款、第七十四條第一款，罰金罰鍰提高標準條例第一條前段、第二條，判決如主文。
本案經檢察官羅月君到庭執行職務
中      華      民      國      九十一    年      八    月      八      日
                              臺灣臺北地方法院刑事第五庭
                                      審判長法官  廖紋妤
                                            法官  朱夢蘋
                                            法官  李家慧
右正本證明與原本無異。
如不服本判決，應於判決送達後十日內向本院提出上訴狀(應抄附繕本)。
                                          書記官  黃秀琴
中      華      民      國      九十一    年      八    月      九      日
附表：
┌──┬──────────────┬─────────────────┐
│編號│沒收物品、數量              │法條依據                          │
├──┼──────────────┼─────────────────┤
│一、│天九牌一副                  │刑法第三十八條第一項第二款之規定  │
│    │                            │被告所有供犯罪所用之物。          │
├──┼──────────────┼─────────────────┤
│二、│骰子十七粒                  │同編號二                          │
├──┼──────────────┼─────────────────┤
│三、│現金六千八百五十元          │刑法第三十八條第一項第三款之規定  │
│    │                            │被告所有因犯罪所得之物            │
├──┴──────────────┴─────────────────┤
│附註：於現場所扣得賭資七萬二千七百元，該筆現金並非在賭檯或兌換籌碼處之│
│      財物，且分屬申○○等賭客所有，業據申○○等人供述甚明，客觀上亦無│
│      證據顯示該筆現金係「阿川」所有因犯罪所得之物，爰不另為沒收之諭知│
│      ，附此敘明。                                                    │
└───────────────────────────────────┘
附錄本案論罪科刑法條全文：
刑法第二百六十八條：
意圖營利，供給賭博場所或聚眾賭博者，處三年以下有期徒刑，得併科三千元以下罰
金。
